臺灣高雄地方法院刑事判決　　　　　　　　　　　　九十二年度訴字第二九五六號
　　公　訴　人　臺灣高雄地方法院檢察署檢察官
　　被　　　告　甲○○
右列被告因違反毒品危害防制條例案件，經檢察官提起公訴（九十二年度毒偵字第六
五一六號），本院判決如左：
    主  文
甲○○連續施用第一級毒品，處有期徒刑陸月，如易科罰金，以參佰元折算壹日。
扣案之海洛因伍包（合計淨重零點伍捌公克，包裝重壹點參參公克）沒收銷燬之。
    事  實
一、甲○○前因施用毒品案件，經台灣宜蘭地方法院裁定送觀察、勒戒後，認無繼續
    施用毒品之傾向，於民國九十二年七月十六日執行完畢釋放後，由台灣宜蘭地方
    法院檢察署檢察官於同年月十七日以九十二年度毒偵緝字第七三號為不起訴處分
    確定在案。詎甲○○猶不知悔改，竟基於施用第一級毒品海洛因之概括犯意，於
    觀察、勒戒執行完畢釋放後之五年內即自九十二年十月二十五日某時起至同年月
    二十七日下午七時許止，在其高雄縣鳳山市○○○路一０五巷十二之七號七樓住
    處，以將海洛因摻入香菸內再加以吸用之方式，施用第一級毒品海洛因多次。嗣
    於九十二年十月二十七日下午七時二十分許，在高雄市○鎮區○○路三二一號前
    ，遭警方盤查身分時，對於上開未被發覺之犯罪，主動向盤查之警員表示願接受
    裁判，並將第一級毒品海洛因五包（合計淨重零點五八公克、包裝重一點三三公
    克）交由警方扣案。
二、案經高雄市政府警察局刑警大隊移送臺灣高雄地方法院檢察署檢察官偵查起訴。
    理  由
一、訊據被告甲○○對於右揭犯罪事實均坦承不諱，又被告於九十二年十月二十七日
    為警查獲後所採集之尿液，經送驗結果係呈嗎啡陽性反應，有保安警察大隊刑案
    移送專責組偵辦毒品危害防制條例嫌疑人尿液採證代碼表及高雄市立凱旋醫院九
    十二年十一月五日高市凱醫檢字第０一四二０號煙毒尿液檢驗成績書各一份附卷
    可稽，而海洛因施用入人體後水解還原成嗎啡，再循嗎啡之代謝方式排出體外，
    業據行政院衛生署藥物食品檢驗局七十三藥檢壹字第○三○二二一號函說明綦詳
    ，且前揭高雄市立凱旋醫院煙毒尿液檢驗成績書更載明係以ＧＣ／ＭＳ（即氣相
    層析質譜儀分析法）方法檢驗，而該方法之原理係檢品經氣化後，通過層析管分
    離純化，再將純化後之成分循序送入質譜儀做個別鑑定。因質譜儀所測定之圖譜
    ，在化學上被公認具有指紋特性，故可據以完全判定該檢品係為何種化合物，復
    經台北榮民總醫院函示認：「若以氣相層析質譜儀（ＧＣ／ＭＳ）作藥物及其代
    謝產物之定性及定量分析，幾乎不會有偽陽性反應產生」等語，此觀諸該院八十
    三年四月七日以八三北總內字第三○五九號函即明。職是，被告之尿液經以氣相
    層析質譜儀分析法等方法檢驗，既係呈嗎啡陽性反應，顯見被告有在前揭犯罪時
    間施用第一級毒品海洛因之行為甚明。再者，扣案之白粉五包，經送驗結果，均
    含第一級毒品海洛因成分，合計淨重零點五八公克、包裝重一點三三公克，有法
    務部調查局九十二年十二月一日調科壹字第二二００一六二六一號鑑定通知書一
    紙在卷足憑，是被告自白與事實相符，應堪採為論罪之依據，則被告連續施用第
    一級毒品海洛因之犯行，洵堪認定。此外，被告前因施用毒品案件，經台灣宜蘭
    地方法院裁定送觀察、勒戒後，認無繼續施用毒品之傾向，而於九十二年七月十
    六日執行完畢釋放，並經台灣宜蘭地方法院檢察署檢察官於同年月十七日以九十
    二年度毒偵緝字第七三號為不起訴處分確定，有臺灣高等法院被告全國前案紀錄
    表及臺灣高雄地方法院檢察署刑案資料查註紀錄表各乙份在卷可按，故被告於前
    揭觀察、勒戒執行完畢釋放後，五年內再犯本件施用第一級毒品海洛因之罪，自
    應依法論科。
二、按毒品危害防制條例於九十二年七月九日經立法三讀修正公布，並於九十三年一
    月九日施行。依該條例第三十五條第一項第三款規定：「本條例修正施行前繫屬
    之施用毒品案件，於修正施行後，審判中之案件，由法院依修正後規定處理之。
    」，本件被告前因施用毒品案件，經台灣宜蘭地方法院裁定送觀察、勒戒後，認
    無繼續施用毒品之傾向，而於九十二年七月十六日執行完畢釋放，並由台灣宜蘭
    地方法院檢察署檢察官於同年月十七日以九十二年度毒偵緝字第七三號為不起訴
    處分確定，已如前述，其於初犯施用毒品，經觀察、勒戒執行完畢釋放後五年內
    再犯毒品危害防制條例第十條之罪，依修正後同條例第二十三條第二項之規定，
    應依法論科。核被告所為，係犯毒品危害防制條例第十條第一項施用第一級毒品
    罪。被告持有毒品，復進而施用，其持有毒品之低度行為，為施用毒品之高度行
    為所吸收，不另論罪。被告先後多次施用第一級毒品海洛因之犯行，時間緊接，
    所犯係構成要件相同之罪，顯係基於概括犯意為之，為連續犯，依刑法第五十六
    條規定，以一罪論，並加重其刑。公訴人雖僅就被告於九十二年十月二十五日某
    時施用第一級毒品海洛因之犯行提起公訴，漏未論及被告自該日起至同年月二十
    七日下午七時止期間之多次施用第一級毒品海洛因犯行，然二者間有連續犯之裁
    判上一罪關係，該漏未論及之犯行部分應為起訴效力所及，本院自應併予審判，
    附此敘明。又被告於九十二年十月二十七日下午七時二十分許，對於未發覺之犯
    罪，主動向盤查之警員告知，並接受本院裁判，業據被告於警詢中供明在卷，是
    被告核已自首，應依刑法第六十二條前段規定，減輕其刑，並先加而後減。爰審
    酌被告前因施用毒品案件，甫於九十二年七月十六日經觀察、勒戒執行完畢釋放
    ，竟於短期內再為本件施用毒品犯行，足見其戒絕毒癮之意志不堅，且尚未悔改
    ；惟念其於犯後態度良好，並能坦承犯行，且施用毒品之行為本質上係屬自我戕
    害行為，尚未直接危害他人，反社會性之程度應屬較低等一切情狀，酌情量處如
    主文所示之刑，並諭知易科罰金之折算標準，以資懲儆。另扣案之白粉五包（合
    計淨重零點五八公克、包裝重一點三三公克），係屬第一級毒品海洛因，有前開
    法務部調查局鑑定通知書一紙在卷可憑，而包裝袋復無法與海洛因剝離，自應依
    毒品危害防制條例第十八條第一項前段規定，諭知沒收銷燬之，此外，鑑識耗損
    之海洛因，既已滅失，爰不再行宣告沒收銷燬之。
三、至被告為警查獲時所採之尿液經送檢驗結果，另呈甲基安非他命陽性反應（併辦
    部分），有上開高雄市立凱旋醫院之煙毒尿液檢驗成績書一紙可按，是被告顯另
    涉犯施用第二級毒品之罪嫌，然此部分之事實因未經檢察官提起公訴，且與本件
    施用第一級毒品海洛因之事實，犯罪構成要件及罪名均屬不同，亦無裁判上一罪
    關係，並非起訴效力所及，本院自無從審究，而應移由檢察官另行偵查辦理，併
    此敘明。
據上論斷，應依刑事訴訟法第二百九十九條第一項前段，毒品危害防制條例第十條第
一項、第十八條第一項前段，刑法第十一條、第五十六條、第四十一條第一項前段、
第六十二條前段，罰金罰鍰提高標準條例第二條，判決如主文。
本案經檢察官鄧定強到庭執行職務。
中      華      民      國    九十三    年    一      月     二十     日
                                  臺灣高雄地方法院刑事第十二庭
                                      審判長法官  張世賢
                                            法官  林韋岑
                                            法官  鍾素鳳
右正本證明與原本無異。
如不服本判決，應於判決送達後十日內，向本院提出上訴狀。
                                          書記官  陳瓊芳
中      華      民      國    九十三    年      一      月     二十     日
附錄本判決論罪之法條：
毒品危害防制條例第十條
    施用第一級毒品者，處六月以上五年以下有期徒刑。
    施用第二級毒品者，處三年以下有期徒刑。
